【裁判字號】    98,易,2419
【裁判日期】    981228
【裁判案由】    竊盜
【裁判全文】
臺灣臺北地方法院刑事判決              98年度易字第2419號
公  訴  人  臺灣臺北地方法院檢察署檢察官
被      告  丙○○
選任辯護人  王東山律師
            李美寬律師
            許富雄律師
上列被告因竊盜案件，經檢察官提起公訴（98年度偵字第17586
號），本院判決如下：
    主  文
丙○○共同犯攜帶兇器毀壞門扇竊盜罪，處有期徒刑壹年捌月。
扣案如附表1編號2至7號所示之物均沒收。
    事  實
一、丙○○曾因竊盜案件，經本院於民國93年1月6日判處有期徒
    刑8月，緩刑4年確定（未構成累犯），仍不知悔改，與乙○○（另經本院於98年11月13日以98年度易字第1572號判處有
    期徒刑1年2月）共同基於意圖為自己不法所有之犯意聯絡，
    於98年5月6日13時許，由乙○○攜帶其所有如附表1編號2至
    9 所示之物，由丙○○駕車載同乙○○自臺北縣永和市某地
    行駛至臺北市○○區○○路289巷口附近後，即下車尋覓作
    案目標，於同日14時10分許，在同巷7號前，見該處1樓大門
    未關，有機可趁，隨即由乙○○進門上樓，丙○○則負責在
    該址大門外把風，2人即分持無線對講機及耳機溝通，俟乙○○上至該址4樓後，旋即戴上如同表編號3所示手套1副，
    並取出同表編號7所示毛巾1條包覆同表編號2所示客觀上足
    以對人之生命、身體、安全造成威脅之油壓剪1支，剪斷毀
    壞甲○○該戶住處大門欄杆鐵條，伸手入內開啟大門門鎖後
    侵入屋內，竊取甲○○所有如附表2所示之物得手。嗣於同
    日14時40分許，乙○○得手後，即聯繫丙○○上樓會合，2
    人行經同棟2樓門口樓梯間，適為臺北市政府警察局信義分
    局吳興街派出所警員溫國賓據報到場盤查，乙○○、丙○○
    2 人無法回答警員提問，旋與溫國賓推撞、拉扯後分別逃逸
    ，乙○○潛逃至289巷5弄5號前為趕至現場支援之同所警員
    楊哲和逮捕，丙○○則掙脫警員溫國賓逮捕後趁隙往同巷8
    弄方向逃離現場得逞。嗣為警分別在現場樓梯間內及乙○○
    身上扣得如附表1所示之物及如附表2所示之贓物，另經警追
    查丙○○遺留現場如附表1編號1行動電話之使用紀錄，始循
    線查悉上情。
二、案經臺北市政府警察局信義分局報請臺灣臺北地方法院檢察
    署檢察官偵查起訴。
    理  由
一、證據能力意見：告訴人甲○○於警詢中所為之陳述，雖屬審
    判外之陳述，惟辯護人及被告已同意有證據能力，且本院經
    審酌上開言詞陳述作成時之情況，證人係於案發後陳述財物
    失竊情形，公務員製作筆錄經過並無不法取得情形，認為以
    上開證據方法作為證據應屬適當，依刑事訴訟法第159條之5
    第1項之規定，應認有證據能力。再按被告以外之人於檢察
    事務官、司法警察官或司法警察調查中所為之陳述，與審判
    中不符時，其先前之陳述具有較可信之特別情況，且為證明
    犯罪事實存否所必要者，得為證據，刑事訴訟法第159條之2
    定有明，又所謂「前後陳述不符」，證詞一部分有不符，亦
    屬之。而所謂「較可信之特別情況」之情形，應就前後陳述
    時之各種外部情況進行比較，以資決定何者外部情況具有可
    信性，若陳述係在特別可信之情況所為，則虛偽陳述之危險
    性即不高，雖係審判外陳述，或未經被告反對詰問，仍得承
    認其有證據能力，又「必要性」要件，必須該陳述之重要待
    證事實部分，與審判中之陳述有所不符，包括審判中改稱忘
    記、不知道等，雖非完全相異，但實質內容已有不符者在內
    （最高法院96年度臺上字4304號、96年度臺上字第4414號判
    決參照），查本件證人丁○○就被告於竊案現場大門外舉措
    乙節，於警詢、審理中所述，前後不盡完全相符，本院認不
    符部分，於警詢中所述具有較可信之特別情況（理由如後）
    ，且為證明犯罪事實存否所必要，應認證人丁○○於警詢中
    所述，亦有證據能力。末卷附搜索扣押筆錄、扣押物品目錄
    表、現場照片等，為公務或業務過程中，基於觀察或發現而
    當場或即時記載之文書，屬公務員職務上所製作之文書證據
    ，亦無顯有不可信情況之情形，依刑事訴訟法第159條之4第
    1款等規定，同應認有證據能力。
二、訊據被告丙○○固不否認於案發當日駕車載同另案被告乙○○到臺北市○○區○○路289巷附近，嗣2人在同巷7號大樓
    樓梯間內與到場警員溫國賓發生拉扯後遺落手機、衣物等物
    在現場等節，惟矢口否認有何加重竊盜犯行，辯稱：伊當日
    是陪乙○○去找朋友，因乙○○上樓後許久沒有下來，就直
    接上樓找人，警察剛好來抓住伊，伊掙脫一下就離開，伊並
    不知道乙○○是去行竊云云。經查：
（一）告訴人甲○○位於臺北市○○區○○路289巷7號4樓住處
      ，遭乙○○於98年5月6日14時許，持扣案油壓剪剪斷大門
      欄杆鐵條後侵入行竊，而損失如附表2所示之財物等節，
      業據證人甲○○於警詢中指訴明確，並有另案扣押物品目
      錄表、現場照片等在卷可稽（98偵11943影卷第30頁以下
      ），復為被告所不爭執，堪以認定。
（二）被告固否認與乙○○間就本件加重竊盜犯行有犯意聯絡及
      行為分擔，惟查本件查緝警員即證人溫國賓於本院審理中
      結稱：「接獲無線電通報說莊敬路289號有兩名嫌疑人，
      當時我跟楊哲和在巡邏，我先過去，楊哲和隨後才到。剛
      到之後，現場有3、4名住戶，當時1樓門是關著。有住戶
      跟我說，門內有2名嫌疑人，我就問當地住戶說有沒有人
      有鑰匙，有人說他有鑰匙，他是住在樓上的，所以他就開
      門，我就進去，要從1樓到2樓的時候，就聽到有人在說話
      的聲音，我就繼續走，就看到2個人在2樓之門口，我就問
      他們2人在作什麼事情，他們2人其中1人回答說要找朋友
      ，當時說話那個人手戴手套，手拿Ｔ型扳手，接著我問他
      們2人要找誰，他們2人答不出來，然後就開始要往下衝，
      當時我的位置在1、2樓之轉角處，穿著黑色夾克的人被我
      拉住夾克，跟我進去之住戶就將1樓之鐵門關上，乙○○
      就跑去將1樓大門打開，就往外衝，我就在1樓門口外跟穿
      著黑色衣服的人在拉扯，乙○○就先往外跑，陪同我進去
      之住戶是老人家，因為力量沒有那麼大，所以讓乙○○跑
      掉。在1樓的時候，我跟穿著黑色夾克的人在拉扯，從門
      內拉扯到門外，衣服被我扯下，東西掉出來，有新台幣、
      外幣之贓物都掉出來，接著他就往莊敬路289巷8弄跑過去
      ，之後我追過去，但是就追不到」等語明確（本院卷第48
      頁以下），核與證人楊哲和於審理證稱：「我到現場，同
      事溫國賓與2名男子在289巷7號大門口內拉扯，當時鐵門
      已經拉開來，我在停車時，發現1名男子從289巷5弄跑掉
      ，我前往追趕，在5弄5號前攔下，該男子是乙○○，在他
      身上發現無線電1個、耳掛式耳機1個、現金」等語（同上
      卷頁）、證人丁○○於審理中證述：「先1名警察來，2、
      3分鐘後，還有1名警察來，後來竊賊就到樓下分2路逃跑
      」等語（本院卷第50頁背面）大致相符，另被告所有扣案
      如附表1編號1、10所示使用行動電話及破碎外衣確有遺落
      現場之跡證，綜此，應認證人溫國賓證述查緝情節，可以
      採信。是以，依當時證人所述查緝經過，被告（即證言所
      述穿著黑色夾克的人）與證人在上址樓梯間內自1樓半轉
      角處至大門口外有持續拉扯之際，被告藏放衣物內新台幣
      、外幣等贓物沿路掉出乙節，應可認定。另證人丁○○於
      審理中證述：「2個人跑出後，好像有壹佰元掉出來，實
      際金額我不知道」等語，亦證述確有紙鈔掉落現場情形，
      益徵證人溫國賓所言並非虛偽。據此，被告於竊案發生後
      當場即被查獲持有贓物事實，若其非竊盜之共同正犯，焉
      會於如此緊密時空下，即放置被害人財物在身，被告辯稱
      僅知載送共犯乙○○訪友，並不知本件竊盜犯行云云，已
      不可採信。
（三）辯護意旨固以：被告當日外套口袋內只放有手機，並無外
      幣贓物等物，此物可能是乙○○與被告在樓梯間與警方推
      擠時，乙○○乘隙放入被告外套。另自共犯乙○○另案陳
      述及移送書、搜索扣押筆錄並未提及贓物有自被告遺留現
      外套口袋掉出之情，故證人溫國賓證述新台幣、外幣贓物
      從被告衣服掉出來即有疑問云云。惟查，證人溫國賓與被
      告2人在樓梯間即有拉扯動作，且當時被告及共犯乙○○
      均欲各自奪門奔逃尚且不及，乙○○自無餘暇，亦無可能
      不避追緝警員睽睽目視下處分贓物，更無可能在身體劇烈
      運動狀況下，能精確將新台幣、外幣紙鈔塞入被告外套內
      ，是以，辯護人認乙○○有栽贓情事，純屬無基礎之臆測
      。再者，證人溫國賓於審理中證述上情，經檢察官當庭確
      認後，證稱：「（檢察官問：你說新台幣及外幣是從何處
      掉出來？）乙○○身上是有一些外幣，但是現場掉落之新
      台幣及外幣是從穿著黑色夾克的人身上掉出來的」、「外
      幣當時有越南幣、泰株、歐元，有好幾種」等語明確（本
      院卷第49頁正反面），證人已能明白確認新台幣及外幣贓
      物是從被告身上掉出遺落現場，且其所述在乙○○身體另
      有扣得外幣情形，核與證人楊哲和所述「追趕到乙○○後
      ，在他身上有發現現金」乙節相符（本院卷第47頁背面）
      ，則證人溫國賓既能區分證人楊哲和在台北市○○路289
      巷5弄5號前逮捕乙○○搜索身體扣得之物與被告遺留現場
      扣案物係不同客體，其此部分證詞應無誤認或記憶錯誤情
      形。末移送書、搜索扣押筆錄固未記載證人所述此節，惟
      移送書本僅就犯罪事實、查獲經過簡要摘述，搜索扣押筆
      錄亦僅就執行對象、依據、方法及清點查扣物品列冊等程
      序適法性事項予以記錄，依法並無須就各項扣案物查扣地
      點逐一說明之必要，且扣押物品目錄表已就查扣贓款面額
      、數量一一清點計算記載明確，是以，上開文書縱無此情
      之記載，亦不足資為有利於被告之認定，更無足彈劾證人
      陳述之可信性。是以，辯護意旨執此認證人溫國賓陳述虛
      妄不實，即無所據。
（四）復查，證人丁○○於審理中證稱：「98年5月6日下午2時
      許，289巷7號門有關，有1個人比較高的人先進去，約2、
      3 分鐘後，看到另1個人去對講機處，是否在講話或有按
      電鈴，我不清楚，被告是第2個進去的人」等語，惟證人
      於警詢中陳述：「另1名（被告）站在大門外，捺門鈴並
      用耳機對講，行跡可疑」等語，就此部分與本院審理中所
      述不符，本院認證人於98年5月6日16時在警詢陳述，係於
      案發後約1小時後所為，距案發時間較近，且其目睹案發
      經過立即之陳述，記憶應清晰深刻，相較證人於本院98年
      9 月28日審理中陳述，距案發時間已逾4月，以證人74歲
      之高齡（證人為24年次），自可認斯時已因時間經過而就
      案發經過細節有記憶消退情形，且證人與被告、告訴人間
      就本件並無任何利害關係，自始即無虛偽陳述之動機，是
      以，應認證人丁○○於警詢中就被告於警員到場前在行竊
      住宅大門口有按捺電鈴並以耳機對講舉動等語，較可採信
      ，又著手行竊之乙○○遭逮捕後為警員楊哲和在身上查扣
      無線電對講機、耳機1組，有該物品扣案可證，顯見被告
      與乙○○當日竊案時，先由乙○○進入民宅內行竊，被告
      則在外把風，2人並以上開設備互相聯繫乙節，亦堪認定
      。至於本件查獲現場雖僅在共犯乙○○身上扣得上開無線
      電對講機、耳機1組，惟無線電機組係供使用人間方便攜
      帶在身於一定距離範圍內隨時對講通訊之器材，乙○○於
      本件行竊時若無通話對象，卻又將此無功能之累贅物品攜
      帶在身，實於常情有違，另被告於案發後已掙脫警員溫國
      賓之追捕，而無線電機組本係隨身攜帶物品，故丙○○於
      脫免逮捕之際一併將之攜離而未扣案，自屬合理，應堪認
      被告在外把風時，係以無線電對講設備與共犯乙○○聯繫
      之情。抑且，本件扣案之油壓剪等工具，有一定重量，又
      羽毛球拍袋，亦有一定體積，復以本件遭竊贓物包含硬幣
      370餘枚、洋酒等物非少，另乙○○備齊如附表1所示物品
      始到場著手行竊，顯係預謀有計劃性犯案，衡情若無共犯
      接濟，並事前能掌控分工模式及接應時機，僅憑乙○○1
      人之力，諒無法獨力完成竊盜及運送贓物之犯行，益徵證
      人丁○○於警詢中證稱有目擊被告以耳機對講聯繫之行為
      ，堪可採信。此外，並有扣案附表1所示之物品為佐，至
      此，應認被告及乙○○間就本件犯行，有犯意聯絡及行為
      分擔，渠有共犯本件加重竊盜之行為，應堪認定。綜此，
      本件事證明確，應依法論科。
三、按刑法第321條第1項第3款攜帶兇器竊盜罪所謂之兇器，其
    種類並無限制，凡客觀上足對人之生命、身體、安全構成威
    脅，具有危險性之器械均屬之（最高法院97年台上字第5253
    號判例意旨可資參照），被告行竊時，係由共犯乙○○攜帶
    扣案如附表1編號2、6所示之油壓剪、黃色Ｔ字扳手各一支
    在身，上開工具均金屬材質、一端尖銳鋒利，業據本院勘驗
    在卷，又油壓剪足資剪斷毀壞告訴人住處大門欄杅鐵條，若
    持之攻擊，自足以對人之生命、身體構成威脅，自屬該款所
    稱兇器，故核被告所為，係犯刑法第321條第1項第3款、第2
    款之攜帶兇器毀壞門扇竊盜罪。又原起訴意旨雖認被告係攜
    帶兇器毀壞門扇實施竊盜之人，惟此部分事實應係共犯乙○○所為，被告則係分擔把風犯行之人，業據本院認定如前，
    然此係法院認定犯罪事實問題，與本件法條適用無涉，且竊
    盜案件中負責把風之人，仍係基於自己犯罪之正犯意思犯之
    ，故被告與共犯乙○○，就本件竊盜犯行間，有犯意聯絡及
    行為分擔，為共同正犯。
四、爰審酌被告有竊盜前科，素行非佳，竟不知警惕，甫於緩刑
    期滿後，再犯同一罪名，本件係於光天化日之下由共犯持兇
    器破壞門扇闖入民宅內行竊，妨害居家安寧，嚴重敗壞社會
    治安，所竊財物價值非少，被告犯後拒捕脫逃，復於偵查、
    審理中始終矢口否認犯行，全然未見悔意，態度不佳，另考
    量其參與把風之行為分擔樣態，又所竊財物得手後即時經警
    查扣，幸未造成被害人進一步財產損失及公訴人之求刑意見
    等一切情狀，量處如主文所示之刑。
五、扣案如附表1編號2至編號7所示之物，係共犯乙○○所有，
    供本件竊盜犯罪所用或預備之物，業據乙○○於另案審理時
    供述在卷（98年度易字第1572號卷第28頁），依刑法第38
    條第1項第2款規定及共同正犯連帶負責之法理，宣告沒收之
    。至扣案如附表1編號1、8、9、10所示之物，雖係分屬被告
    及共犯所有之物，然均非本件竊盜犯行所用或預備之物，亦
    非違禁物或因本件竊盜犯罪所得之物，與本件竊盜犯行無直
    接關係，無須併予宣告沒收，附此敘明。
據上論斷，應依刑事訴訟法第299條第1項前段，刑法第28條、第
321條第1項第3款、第2款、第38條第1項第2款，判決如主文。
本案經檢察官郭力菁到庭執行職務。
中    華    民    國    98    年    12    月    28    日
                  刑事第十三庭  法  官  林瑋桓
以上正本證明與原本無異。
如不服本判決應於收受送達後10日內向本院提出上訴書狀，並應
敘述具體理由；其未敘述上訴理由者，應於上訴期間屆滿後20日
內向本院補提理由書（均須按他造當事人之人數附繕）「切勿逕
送上級法院」。
                                書記官  潘文賢
中    華    民    國    98    年    12    月    28    日
附錄本案論罪科刑法條：
中華民國刑法第321條
（加重竊盜罪）
犯竊盜罪而有左列情形之一者，處 6 月以上、 5 年以下有期徒
刑：
一、於夜間侵入住宅或有人居住之建築物、船艦或隱匿其內而犯
    之者。
二、毀越門扇、牆垣或其他安全設備而犯之者。
三、攜帶兇器而犯之者。
四、結夥三人以上而犯之者。
五、乘火災、水災或其他災害之際而犯之者。
六、在車站或埠頭而犯之者。
前項之未遂犯罰之。
附表1：
┌──┬─────────┬────────────────────┐
│編號│扣案物品名稱及數量│備                                    註│
├──┼─────────┼────────────────────┤
│ 1  │NOKIA行動電話1支  │訴外人林文政所有，供被告丙○○使用，遺留│
│    │                  │在現場之物，與本件竊盜犯行無直接關係。  │
├──┼─────────┼────────────────────┤
│    │油壓剪1支         │共犯乙○○所有，行竊時持以剪斷證人甲○○│
│ 2  │                  │上開住處鐵門鐵條，供本件竊盜犯行所用之物│
│    │                  │，依刑法第38條第1項第2款規定，宣告沒收。│
├──┼─────────┼────────────────────┤
│ 3  │手套1副           │共犯乙○○所有，行竊時穿戴在手，供本件竊│
│    │                  │盜犯行所用之物，應依同上規定，宣告沒收。│
├──┼─────────┼────────────────────┤
│ 4  │對講機1個         │共犯乙○○所有，行竊時隨身攜帶，用以與被│
├──┼─────────┤告互通消息，供渠遂行本件竊盜犯罪所用之物│
│ 5  │耳機1副           │，應依同上規定，宣告沒收。              │
├──┼─────────┼────────────────────┤
│ 6  │黃色Ｔ字扳手1支   │共犯乙○○所有，行竊時攜帶前往，供本件竊│
│    │                  │盜犯罪預備之物，應依同上規定，宣告沒收。│
├──┼─────────┼────────────────────┤
│ 7  │毛巾1條           │共犯乙○○所有，行竊時用以包住上開油壓剪│
│    │                  │1支，剪斷證人甲○○上開住處鐵門鐵條，供 │
│    │                  │本件竊盜犯行所用之物，應依同上規定，宣告│
│    │                  │沒收。                                  │
├──┼─────────┼────────────────────┤
│ 8  │羽毛球拍袋1個     │共犯乙○○所有，行竊時故意隨身攜帶著裝打│
├──┼─────────┤扮之道具，藉以掩人耳目，避免引人注意，非│
│ 9  │羽毛球拍1支       │供其本件竊盜犯罪所用或預備之物。        │
├──┼─────────┼────────────────────┤
│ 10 │破碎外衣1件       │被告丙○○所有，當日所穿著，於遭警拉扯後│
│    │                  │遺留在現場之物，與件竊盜犯行無關。      │
└──┴─────────┴────────────────────┘
附表2：
┌─────────────────────┬────┐
│             品            名             │數  量  │
├─────────────────────┼────┤
│LV皮夾附防塵袋                            │1個     │
├─────────────────────┼────┤
│空紅包袋                                  │13個    │
├─────────────────────┼────┤
│珍珠手鍊                                  │1條     │
├─────────────────────┼────┤
│白金翡翠項鍊                              │1條     │
├─────────────────────┼────┤
│黃金戒指                                  │1只     │
├─────────────────────┼────┤
│玉墜                                      │1只     │
├─────────────────────┼────┤
│金屬戒指                                  │5只     │
├─────────────────────┼────┤
│金屬耳環                                  │1對     │
├─────────────────────┼────┤
│澳洲2002年紀念幣面額1元                   │1枚     │
├─────────────────────┼────┤
│約翰走路15年份綠標洋酒                    │1瓶     │
├─────────────────────┼────┤
│各國硬幣                                  │99枚    │
├─────────────────────┼────┤
│快譯通                                    │1台     │
├─────────────────────┼────┤
│中華人民共和國第五套人民幣小全套同號珍藏冊│1冊     │
├─────────────────────┼────┤
│綠色零錢包                                │1個     │
├─────────────────────┼────┤
│新台幣2000元鈔票                          │1張     │
├─────────────────────┼────┤
│新台幣1000元鈔票                          │24張    │
├─────────────────────┼────┤
│新台幣500元鈔票                           │2張     │
├─────────────────────┼────┤
│新台幣100元鈔票                           │231張   │
├─────────────────────┼────┤
│舊版新台幣50元鈔票                        │1張     │
├─────────────────────┼────┤
│舊版新台幣100元鈔票                       │1張     │
├─────────────────────┼────┤
│越南幣                                    │160萬元 │
├─────────────────────┼────┤
│歐元                                      │385元   │
├─────────────────────┼────┤
│人民幣                                    │90元    │
├─────────────────────┼────┤
│泰銖                                      │3000元  │
├─────────────────────┼────┤
│港幣                                      │1090元  │
├─────────────────────┼────┤
│美金                                      │1144元  │
├─────────────────────┼────┤
│新台幣硬幣                                │6580元  │
└─────────────────────┴────┘

司法院資訊處製作；財團法人民間司法改革基金會備份。
